【裁判字號】    98,上易,1673
【裁判日期】    981208
【裁判案由】    竊盜
【裁判全文】
臺灣高等法院臺中分院刑事判決        98年度上易字第1673號
上  訴  人  臺灣臺中地方法院檢察署檢察官
被      告  丙○○
上列上訴人因被告竊盜案件，不服臺灣臺中地方法院98年度易字
第2656號，中華民國98年9月2日第一審判決（起訴案號：臺灣臺
中地方法院檢察署98年度偵字第15302 號），提起上訴，本院判
決如下：
    主  文
原判決關於主刑定應執行刑部分撤銷。
其他上訴駁回。
丙○○主刑部分應執行有期徒刑壹年玖月。
    事  實
一、丙○○前於民國（下同）94年間因竊盜案件，經臺灣臺中地
    方法院判處有期徒刑6月確定，於95年7月17日徒刑執行完畢
    。詎仍不知悔改，竟意圖為自己不法所有，於附表所示時間
    、地點，以附表所示之方式，竊取如附表所示之財物得逞，
    並以每輛新臺幣（下同）5百元至2千元不等之價格，賣給知
    情之李隨謙（由檢察官另行偵查）。嗣丙○○於98年6月19
    日上午9時許，竊取編號7之腳踏車至臺中市○區○○路53
    巷，欲將該腳踏車賣給李隨謙時，為警當場逮捕，因而循線
    查悉上情，並扣得丙○○所有於行竊時所攜帶之電纜剪1支
    。
二、案經臺中市警察局第二分局報請臺灣臺中地方法院檢察署檢
    察官偵查起訴。
    理  由
一、按被告以外之人（包括證人、鑑定人、告訴人、被害人及共
    同被告等）於審判外之陳述雖不符刑事訴訟法第159條之1至
    之4等4條之規定，而經當事人於審判程序同意作為證據，法
    院審酌該言詞陳述或書面陳述作成時之情況，認為適當者，
    亦得為證據；當事人、代理人或辯護人於法院調查證據時，
    知有刑事訴訟法第159條第1項不得為證據之情形，而未於言
    詞辯論終結前聲明異議者，視為有前項之同意，同法第 159
    條之5定有明文。本件證人李隨謙、甲○○均曾於警詢或偵
    查中為陳述，其性質雖屬傳聞證據，惟其等未再於法院審理
    中為陳述，且查無符合同法第159條之1至之4等前4條之情形
    ，其等所為之上開警詢或偵查筆錄內容，業經法院審理時予
    以提示並告以要旨，且各經檢察官及被告等人表示意見。當
    事人已知上述筆錄乃傳聞證據，且均未於言詞辯論終結前對
    該筆錄內容異議，依上開規定，是證人於警詢或偵查中之證
    言已擬制同意其有證據能力，本院審酌上開筆錄作成時，無
    不當取供之情形，認為以之作為本案之證據亦屬適當，自具
    有證據能力。
二、上揭竊盜事實，迭據被告於警詢、偵查、原審及本院均坦承
    不諱，核與證人李隨謙於警詢及偵查中之證述、證人甲○○
    於警詢中之證稱相符合，並有扣案之腳踏車4輛（其中1輛已
    發還證人甲○○）、電纜剪1支、臺中市警察局第二分局扣
    押物品目錄表、查扣物品清冊、查扣物品照片、監視器翻拍
    照片（被告將附表編號1至6之腳踏車賣給李隨謙之畫面）等
    在卷可稽。足認被告之自白與事實相符，是事證明確，被告
    上揭竊盜犯行堪以認定，應依法論科。
三、按刑法第321條第1項第3款之攜帶兇器竊盜罪，係以行為人
    攜帶兇器竊盜為其加重條件，此所謂兇器，其種類並無限制
    ，凡客觀上足對人之生命、身體、安全構成威脅，具有危險
    性之兇器均屬之，且祇須行竊時攜帶此種具有危險性之兇器
    為已足，並不以攜帶之初有行兇之意圖為必要（最高法院79
    年台上字第5253號判例參照）。扣案之電纜剪為足以殺傷人
    生命、身體之器械，顯為具有危險性之兇器，故核被告所為
    ，係犯刑法第321條第1項第3款之加重竊盜罪。又被告先後7
    次加重竊盜犯行，犯意各別，行為互殊，自應予分論併罰。
    被告有事實欄載科處有期徒刑及執行完畢紀錄，有臺灣臺中
    地方法院檢察署刑案資料查註記錄表、臺灣高等法院被告前
    案紀錄表各1份在卷可按，其受徒刑之執行完畢後，5年以內
    故意再犯有期徒刑以上之罪，皆為累犯，均應依刑法第47條
    第1項規定，加重其刑。原審依據上述理由，適用刑法第321
    條第1項第3款、第47條第1項、第38條第1項第2款，並審酌
    被告不思循正當途徑獲取所需，任意攫取他人財物，輕忽他
    人之財產法益，顯有漠視法紀之情，自不容輕縱，惟考量其
    竊得物品價值不高、所生損害之程度，及犯後坦承犯行，態
    度尚佳等一切情狀，分別量處如附表所示之刑。核原判決此
    部分認事用法並無不當，量刑亦屬妥適，檢察官上訴意旨未
    具體摘原判決此部分有何不當，為無理由，應駁回其上訴（
    檢察官上訴意旨，未聲明為一部上訴，依刑事訴訟法第348
    條第1項規定，應視為全部上訴，故如附表所示7次竊盜犯行
    部分自亦屬檢察官上訴之範圍）。
四、原審就被告定應執行刑部分，主刑部分為有期徒刑1年，固
    非無見，惟按法律上屬於自由裁量之事項，並非概無法律性
    之拘束。法院就自由裁量權之行使，除不得逾越法律所規定
    範圍之外部性界限外，尚應受比例原則、公平正義原則之規
    範，謹守法律秩序之理念，體察法律之規範目的，使其結果
    實質正當，合於裁量之內部性界限，俾與立法本旨相契合。
    刑法第51條第5款規定數罪併罰，宣告多數有期徒刑者，應
    於各刑中之最長期以上，各刑合併之刑期以下，定其應執行
    之刑期，但不得逾30年，其就數罪併罰，固非採併科主義，
    而係採限制加重主義，就俱發各罪中，以最重之宣告刑為基
    礎，由法院參酌他罪之宣告刑，裁量加重定之，且不得逾法
    定之30年最高限制，此即外部性界限。然上揭定其應執行刑
    ，既屬刑法賦予法院自由裁量之事項，其應受內部性界限之
    拘束，要屬當然。而刑法修正將連續犯、常業犯規定悉予刪
    除，考其立法目的，係基於刑罰公平原則考量，杜絕僥倖犯
    罪心理，並避免鼓勵犯罪之誤解，乃改採一行為一罪一罰。
    是定其刑期時，除仍應就各別刑罰規範之目的、輕重罪間體
    系之平衡、整體犯罪非難評價、各行為彼此間之偶發性、與
    被告前科之關聯性、各行為所侵害法益之專屬性或同一性、
    數罪對法益侵害之加重效應、罪數所反映之被告人格特性與
    犯罪傾向、社會對特定犯罪例如一再殺人或販毒行為處罰之
    期待等，為綜合判斷外，尤須參酌上開實現刑罰公平性，以
    杜絕僥倖、減少犯罪之立法意旨，為妥適之裁量，倘違背此
    內部性界限，即屬權利濫用之違法（最高法院96年度台上字
    第7583號判決參照）。本件被告係犯如附表所示之7次加重
    竊盜罪犯行，宣告刑共計有期徒刑49月，原判決僅定其應執
    行之刑有期徒刑1年，在各刑之最長期以上，各刑合併之刑
    期以下，固合於外部性界限，然本件被告涉犯7次加重竊盜
    罪，情節匪淺，就其行為整體觀之，似應予以較高之非難評
    價，復以裁判旨在實現刑罰權分配之正義，故法院對於有罪
    被告之科刑，應符合罪刑相當之原則，使輕重得宜，罪當其
    罪，以契合社會之法律感情，縱使基於目的性之考量，認定
    有犯罪預防之必要，仍不宜單純為強調刑罰之威嚇功能，而
    加重裁量時，亦僅得在罪責相當性之範圍內為，務求「罪刑
    相當」；又科刑之判斷依照刑法第57條各款規定，必須就行
    為人涉案環境中一切主客觀情狀，基於個別處遇之刑罰矯治
    原則詳實審酌，其因屢犯同一罪名而有加強制裁之必要者，
    固非不得酌予從重處斷。再斟酌被告以固定之電纜剪為犯案
    之工具，其各次竊盜行為，顯難謂僅係偶發之犯罪等情，揆
    諸上開說明，原判決僅定應執行有期徒刑1年，其就定應執
    行刑部分之職權行使，似未深究刑罰規範目的、刑事政策等
    法律之內部性界限悉使相符，而微有可議之處。檢察官據此
    指摘原審判決不當而提起上訴，為有理由。原判決關於定應
    執行刑部分既有上述可議之處，自無可維持，應由本院將原
    判決關於定應執行刑部分撤銷改判，並審酌上情，改定被告
    應執行之刑為有期徒刑1年9月。
據上論斷，應依刑事訴訟法第368條、第369條第1項前段、第364
條、第299條第1項前段，刑法第51條第5款，判決如主文。
本案經檢察官乙○○到庭執行職務。
中    華    民    國    98    年    12    月    8     日
            刑事第七庭   審判長法  官 林  榮  龍
                               法  官 李  秋  娟
                               法  官 江  錫  麟
以上正本證明與原本無異。
不得上訴。
                               書記官 鄧  智  惠
中    華    民    國    98    年    12    月    8     日
附表：
┌──┬───────┬─────────┬─────────┬──────┬─────────────┐
│編號│犯罪時間、地點│犯   罪   方   法 │竊   得   物   品 │所 犯 法 條 │原審宣告刑（含主刑及從刑）│
├──┼───────┼─────────┼─────────┼──────┼─────────────┤
│ 1  │98年5月8日上午│丙○○隨身攜帶足供│腳踏車1輛，嗣後賣 │刑法第321 條│丙○○犯攜帶兇器竊盜罪，累│
│    │9時許，於臺中 │凶器使用之電纜剪1 │給李隨謙500元至600│第1項第3款  │犯，處有期徒刑柒月。扣案之│
│    │市某處        │把，見路旁之腳踏車│元。且該腳踏車未尋│            │電纜剪壹支沒收。          │
│    │              │未上鎖而徒手竊取，│獲失主，亦未扣案。│            │                          │
│    │              │得手後，即騎乘而去│                  │            │                          │
├──┼───────┼─────────┼─────────┼──────┼─────────────┤
│ 2  │98年5月9日下午│丙○○隨身攜帶足供│藍色IRLAND腳踏車1 │刑法第321 條│丙○○犯攜帶兇器竊盜罪，累│
│    │1時許，於臺中 │凶器使用之電纜剪1 │輛，腳踏車1輛，嗣 │第1項第3款  │犯，處有期徒刑柒月。扣案之│
│    │市南屯區某處  │把，見路旁之腳踏車│後賣給李隨謙500元 │            │電纜剪壹支沒收。          │
│    │              │未上鎖而徒手竊取，│至600元，並經警查 │            │                          │
│    │              │得手後，即騎乘而去│扣，即扣押物品目錄│            │                          │
│    │              │                  │表編號第25號之腳踏│            │                          │
│    │              │                  │車。              │            │                          │
├──┼───────┼─────────┼─────────┼──────┼─────────────┤
│ 3  │98年5月12日上 │丙○○隨身攜帶足供│腳踏車1輛，嗣後賣 │刑法第321 條│丙○○犯攜帶兇器竊盜罪，累│
│    │午9時許，於臺 │凶器使用之電纜剪1 │給李隨謙600元至700│第1項第3款  │犯，處有期徒刑柒月。扣案之│
│    │中市南屯區某處│把，見路旁之腳踏車│元。且該腳踏車未尋│            │電纜剪壹支沒收。          │
│    │              │未上鎖而徒手竊取，│獲失主，後經李隨謙│            │                          │
│    │              │得手後，即騎乘而去│再度轉賣而未扣案。│            │                          │
├──┼───────┼─────────┼─────────┼──────┼─────────────┤
│ 4  │98年5月30日上 │丙○○隨身攜帶足供│藍黑色RALEIGH腳踏 │刑法第321 條│丙○○犯攜帶兇器竊盜罪，累│
│    │午9、10時許， │凶器使用之電纜剪1 │車1輛，嗣後賣給李 │第1項第3款  │犯，處有期徒刑柒月。扣案之│
│    │於臺中市某處  │把，見路旁之腳踏車│隨謙600元至700元，│            │電纜剪壹支沒收。          │
│    │              │未上鎖而徒手竊取，│並經警查扣，即扣押│            │                          │
│    │              │得手後，即騎乘而去│物品目錄表編號第2 │            │                          │
│    │              │                  │號之腳踏車。      │            │                          │
├──┼───────┼─────────┼─────────┼──────┼─────────────┤
│ 5  │98年6月9日上午│丙○○隨身攜帶足供│腳踏車1輛，嗣後賣 │刑法第321 條│丙○○犯攜帶兇器竊盜罪，累│
│    │9、10時許，於 │凶器使用之電纜剪1 │給李隨謙600元至700│第1項第3款  │犯，處有期徒刑柒月。扣案之│
│    │臺中市某處    │把，見路旁之腳踏車│元。且該腳踏車未尋│            │電纜剪壹支沒收。          │
│    │              │未上鎖而徒手竊取，│獲失主，後經李隨謙│            │                          │
│    │              │得手後，即騎乘而去│再度轉賣而未扣案。│            │                          │
├──┼───────┼─────────┼─────────┼──────┼─────────────┤
│ 6  │98年6月13日上 │丙○○隨身攜帶足供│橘色ALLIANCE、車架│刑法第321 條│丙○○犯攜帶兇器竊盜罪，累│
│    │午7時許，於臺 │凶器使用之電纜剪1 │號碼AＺ000000000號 │第1項第3款  │犯，處有期徒刑柒月。扣案之│
│    │中市○○路進德│把，見路旁之腳踏車│腳踏車1輛，嗣後賣 │            │電纜剪壹支沒收。          │
│    │國小後門附近  │未上鎖而徒手竊取，│給李隨謙2000餘元，│            │                          │
│    │              │得手後，即騎乘而去│並經警查扣，即扣押│            │                          │
│    │              │                  │物品目錄表編號第26│            │                          │
│    │              │                  │號之腳踏車。      │            │                          │
├──┼───────┼─────────┼─────────┼──────┼─────────────┤
│ 7  │98年6月19日上 │丙○○隨身攜帶足供│甲○○所有之銀白色│刑法第321 條│丙○○犯攜帶兇器竊盜罪，累│
│    │午8時20分許， │凶器使用之電纜剪1 │GIANT、車架號碼   │第1項第3款  │犯，處有期徒刑柒月。扣案之│
│    │於台中縣大雅鄉○○○○路旁之腳踏車│GU419254號腳踏車1 │            │電纜剪壹支沒收。          │
│    │學府路351巷與 │未上鎖而徒手竊取，│輛，經警當場查扣（│            │                          │
│    │民興街口      │得手後，即騎乘而去│業已發還甲○○）  │            │                          │
└──┴───────┴─────────┴─────────┴──────┴─────────────┘
附錄本案論罪科刑法條：
刑法第321條：
  犯竊盜罪而有左列情形之一者，處6月以上、5年以下有期徒刑
  ：
  一、於夜間侵入住宅或有人居住之建築物、船艦或隱匿其內而
      犯之者。
  二、毀越門扇、牆垣或其他安全設備而犯之者。
  三、攜帶兇器而犯之者。
  四、結夥三人以上而犯之者。
  五、乘火災、水災或其他災害之際而犯之者。
  六、在車站或埠頭而犯之者。
  前項之未遂犯罰之。


司法院資訊處製作；財團法人民間司法改革基金會備份。
